最　高　行　政　法　院　裁　定　　　　　　　　　九十三年度裁字第一三九四號
　　抗　告　人　乙○○
　　　　　　　 經陳政雄、陳.
　　　　　　　　陳兆杰、陳明立.
　　相　對　人　臺北市政府教育局
　　代　表　人　甲○○
右抗告人因與相對人臺北市政府教育局間有關土地事務事件，對於中華民國九十二年
六月二十七日臺北高等行政法院九十二年度訴字第五五五號裁定提起抗告，本院裁定
如左︰
    主  文
抗告駁回。
抗告訴訟費用由抗告人負擔。
    理  由
一、按抗告法院認抗告為不合法或無理由者，應為駁回抗告之裁定。
二、本件抗告意旨略謂：查抗告人所附陳情書雖名陳情，然細繹內容即可查知抗告人
    之真意係要求相對人有所作業規劃，同時並請相對人說明處理結果。而相對人於
    民國九十一年五月二十三日北市教八宇第0000000000○號函中亦函覆
    「無興闢計畫」等語，此即係以消極方式告知抗告人請求遭到拒絕。再者，相對
    人係本件都市計畫之規劃單位，原審認渠並非有權核准機關，顯屬誤解。且縱使
    依土地法計畫徵收有絕對的影響力，然亦不能以權限劃分藉以剝奪抗告人之權利
    ，爰請廢棄原裁定。
三、原裁定以：查本件抗告人係陳政雄、陳毅強、陳實秀、陳李英、陳吳芳絹、陳義
    發、陳兆杰、陳明立、陳福田等人之選定當事人，渠等於九十一年四月二十九日
    以陳情書致相對人謂「主旨：都市計畫四一二─SO一國小用地陳情乙案。說明：
    緣陳情人所有臺北市○○區○○段一小段一四七、一四八號土地．．．，於民國
    七十七年間經貴局劃『都市計畫四一二─Ｓ０一國小用地』，已列校用，然迄今
    已逾十年，仍未見相關單位有所作業規劃，致陳情人數十年間系爭土地所有權效
    用喪失殆盡，為此懇請貴局說明現行處理狀況，以彰民等之權利。」相對人乃以
    九十一年五月二十三日北市教八字第0000000000○號函復抗告人等略
    以「主旨：關於臺端等陳情希本局說明本市○○區○○段一小段一四七、一四八
    地號二筆土地（道明國小預定地），現行處理狀況乙案，請查照。說明．．．二
    、查首揭一四七地號等二筆土地使用分區為國小用地（道明國小預定地），其鄰
    近規劃有大直國小及永安國小，目前均已完成興闢事宜，其中永安國小已於民國
    八十九年招生設校，暫已紓解大直國小之招生壓力，故道明國小預定地本年度尚
    無興闢計畫，先予明。三、另查大直學區目前人口仍不斷成長，學區內住宅用
    地並陸續進行開發中，考量未來新進人口之學童就學需求，屆時將重新檢討該學
    校預定地之設置需求，並據以辦理後續相關事宜。」等語，此有各該陳情書及復
    函附卷可稽。查前揭復函，係相對人應抗告人之請求而說明系爭土地現行處理情
    況，顯係單純事實及理由之說明，尚不因該函之說明而發生具體之法律效果，自
    非屬行政處分，抗告人對之提起訴願，自非法之所許。茲抗告人提起行政訴訟，
    雖稱其向相對人陳情之真意，係要求相對人儘速處理徵收土地，相對人消極函復
    即係駁回抗告人之請求，自係行政處分云云。惟查，抗告人之真意並未表明於陳
    情書上，自非他人所能知悉，況相對人並非有權核准徵收土地之機關（參見土地
    法第一百二十二條），其拒絕抗告人之請求亦不能發生法律上之效果，是抗告人
    提起本件行政訴訟，顯非合法，應予駁回。
四、本院查，按行政程序法第九十二條第一項規定：「本法所稱行政處分，係指行政
    機關就公法上具體事件所為之決定或其他公權力措施而對外直接發生法律效果之
    單方行政行為。」；又行政機關所為告知其處理經過為事實述及理由說明，並
    不因之生何法律效果，非行政處分，自不得對之提起行政訴訟。相對人以九十一
    年五月二十三日北市教八字第0000000000○號函復係其就其處理經過
    為事實述及理由說明，並非對人民為重新創設何種具體之處置，尚不因而對人
    民直接發生具體的法律上效果，自非行政處分，不得對之提起行政爭訟，抗告人
    對之提起行政訴訟，其起訴不合法。從而，原裁定以抗告人在原審之訴為不合法
    而駁回，核無違誤。本件抗告論旨，仍執前詞，指摘原審裁定違誤，求予廢棄，
    難認有理由，應予駁回。
五、依行政訴訟法第一百零四條、民事訴訟法第九十五條、第七十八條，裁定如主文
    。
中　　華　　民　　國　　九十三　　　年　　十一　　　　月　　　四　　　　日
                    最 高 行 政 法 院  第 二 庭
                                審 判 長 法  官　　　葉　振　權
                                         法  官      林　清　祥
                                         法  官　　　鍾　耀　光
                                         法  官　　　劉  鑫  楨
                                         法  官　　　吳  明  鴻
右  正  本  證  明  與  原  本  無  異
　　　　　　　　　　　　　　　　　　　　 法院書記官　陳　盛　信
中　　華　　民　　國　　九十三　　　年　　　十一　　　月　　　四　　　　日
